臺灣臺南地方法院刑事判決
111年度訴字第959號
公  訴  人  臺灣臺南地方檢察署檢察官
被      告  黃佳穎




上列被告因傷害等案件，經檢察官提起公訴（110 年度偵字第20
473 號、第23749 號、第23932 號、111 年度偵字第14080 號）
，被告於準備程序就被訴事實為有罪之陳述，經合議庭裁定由受
命法官獨任行簡式審判程序，判決如下：
    主  文
己○○共同犯私行拘禁罪，處有期徒刑伍月，如易科罰金，以新臺
幣壹仟元折算壹日。
    事  實
一、緣戊○○（所涉傷害等部分，另行審理）前與甲○○、庚○○共犯
    竊盜案件後，遭甲○○、庚○○向警方供出與戊○○共同犯案之事
    實，另戊○○曾出借機車與庚○○，供庚○○向當舖質押借款，庚○○未按時還款，致戊○○遭當舖追討債務，戊○○因而對甲○○、
    庚○○2 人心生不滿，為教訓甲○○、庚○○，及向庚○○催討債務
    ，竟與己○○、乙○○、曾寶進（上2 人所涉妨害自由部分，另
    行審理）、丁○○（偵查通緝中）共同基於私行拘禁之犯意聯
    絡，分別為下列行為：
　㈠戊○○於民國110 年9 月18日下午4 時許，以其女友之名義藉
    故聯繫庚○○，相約在臺南市仁德區中山路某統一超商外見面
    ，庚○○依約到場後，戊○○即質問庚○○為何積欠當舖債務不清
    償，及為何供出與其共同犯案等事，並由戊○○駕駛機車，將
    庚○○載往戊○○請乙○○預先承租、址設臺南市中西區西門路3 
    段138 號之「欣悅商旅」306 號房，戊○○、乙○○復取走庚○○
    之手機、提款卡，要求其須設法清償債務後始可離開，以此
    方式對庚○○施以拘禁而限制其行動自由，期間戊○○並聯繫曾
    寶進到場協助看管及向庚○○催討債務。
　㈡於翌日（19日）上午8 時許，戊○○因甲○○向警方供出與其共
    犯竊盜案件後，即避不見面，遂要求曾寶進代為聯繫甲○○，
    藉故邀約甲○○前往上址「欣悅商旅」，甲○○接獲曾寶進之電
    話，不疑有他依約到場，曾寶進即下樓帶同甲○○進入「欣悅
    商旅」306 號房，戊○○旋即質問甲○○為何供出與其共犯竊盜
    案件之事，並不准甲○○離去現場，以此方式對甲○○施以拘禁
    而限制其行動自由。
　㈢嗣「欣悅商旅」306 號房之退房時間將至，戊○○遂要求曾寶
    進聯繫己○○駕車到場搭載其等離開。己○○經曾寶進電聯後，
    駕駛車牌號碼000-0000號自小客車到場，搭載戊○○、庚○○、
    甲○○轉往址設臺南市○○區○○0000號之「桂花村汽車旅館」，
    另承租101 號房，另乙○○則駕駛車牌號碼000-0000號重型機
    車，搭載曾寶進隨之前往「桂花村汽車旅館」，以此方式續
    對庚○○、甲○○施以拘禁而限制其等之行動自由。期間戊○○因
    催討債務未果，氣憤難平，要求甲○○、庚○○面壁罰站，並另
    單獨基於傷害之犯意，持甩棍分別毆打甲○○、庚○○2 人，因
    此致甲○○、庚○○均受傷（所涉傷害庚○○部分，未據告訴），
    丁○○隨後亦前往該處，一同看管甲○○、庚○○。
　㈣110 年9 月19日下午4 時許，戊○○、曾寶進、己○○、丁○○等
    人（乙○○先行暫時離開「桂花村汽車旅館」）分乘前揭自用
    小客車及機車，將甲○○、庚○○載往臺南市安南區曾文溪河畔
    邊，戊○○復承前傷害犯意，出手毆打甲○○、庚○○2 人（所涉
    傷害庚○○部分，未據告訴），庚○○因不堪遭毆打，遂表示願
    聯繫家人籌錢還款，戊○○即指示己○○前往他處購買空白本票
    到場，並指示庚○○簽立面額為新臺幣（下同）10萬元之本票
    （票載發票日：110 年7 月5 日，票號：399552號）及借據
    （日期：110 年7 月5 日，內載借款金額為5 萬元）各1 張
    ，交與戊○○收執。
　㈤庚○○依戊○○之指示簽發本票、借據後，另撥打電話，聯繫其
    母親蘇錦治，表示其有積欠債務要求幫忙還款，嗣戊○○與蘇
    錦治互相通話協調後，雙方相約於110 年9 月19日晚間10時
    許，在臺南市○○區○○○道0 段000 號之「全家便利超商台江
    店」前處理債務，戊○○、己○○、丁○○等人（曾寶進離開曾文
    溪河畔後先行前往他處）即將甲○○、庚○○載往上址「全家便
    利超商台江店」前，待蘇錦治到場並交付現金4 萬5,000 元
    與己○○收受後，庚○○始遭釋放離去，己○○並將得款全數轉交
    與戊○○。
　㈥庚○○獲釋離去後，戊○○、己○○、丁○○等人於110 年9 月19日
    晚間10時許，再將甲○○帶往址設臺南市○○區○○○街000 號之
    「湖美時尚汽車旅館」609 號房，以此方式續對甲○○施以拘
    禁而限制其行動自由，期間戊○○復聯繫曾寶進、乙○○到場，
    協助看管甲○○。於翌（20）日下午2 時許，戊○○、己○○、丁○○、乙○○等人自「湖美時尚汽車旅館」退房後（曾寶進離開
    湖美時尚汽車旅館後又先行離開前往他處），復分乘前揭自
    用小客車、機車，將甲○○載往址設臺南市○區○○○路0 段0 號
    之「均英商旅」欲投宿，惟因旅館人員見甲○○係受傷、遭丁○○攙扶到場，認為有異，故拒絕戊○○等人入住，其等因而再
    將甲○○載往「欣悅商旅」承租303 號房，由丁○○揹負甲○○入
    住其內，以此方式續對甲○○施以拘禁而限制其行動自由。
　㈦於110 年9 月21日上午5 時許，庚○○因欲向戊○○取回其郵局
    提款卡，前往「欣悅商旅」303 號房找戊○○，到場後戊○○表
    示係因庚○○之緣故，其始會因涉嫌竊盜案件遭羈押，故要求
    庚○○須付款賠償，庚○○因而又依戊○○之指示，簽立面額為5 
    萬元之本票1 紙（票載發票日：110 年7 月15日，票號：77
    2228號）及借據1 張（日期：110 年7 月15日，內載借款金
    額為5 萬元），嗣始離去現場。
　㈧於110 年9 月24日上午9 時許，甲○○在「欣悅商旅」303 號
    房內，趁戊○○不注意之際，撥打電話向警報案遭限制行動自
    由，經警據報前往處理，當場在「欣悅商旅」303 號房內查
    獲戊○○，經戊○○同意搜索，扣得上開庚○○簽立日期為110 年
    7 月15日之本票、借據各1 張。甲○○經警協助送醫治療後，
    診斷出受有雙前臂、下背、骨盆、左膝、左胸壁多處挫傷及
    擦傷、兩顆牙齒斷裂等傷害。
二、案經甲○○訴由臺南市政府警察局第五分局報告臺灣臺南地方
    檢察署檢察官偵查起訴。
    理  由
壹、程序事項：
　　本件被告己○○所犯者，均非死刑、無期徒刑、最輕本刑為3 
    年以上有期徒刑之罪，亦非高等法院管轄第一審案件，其於
    準備程序進行中，就被訴事實為有罪之陳述（【卷宗目錄對
    照情形詳如附錄所示】訴字卷第198 頁），經依法告知其簡
    式審判程序之旨，並聽取當事人之意見後，合議庭爰依刑事
    訴訟法第273 條之1 第1 項之規定，裁定進行簡式審判程序
    。且依刑事訴訟法第273 條之2 規定，不受同法第159 條第
    1 項、第161 條之2 、第161 條之3 、第163 條之1 及第16
    4 條至第170 條所規定證據能力認定及調查方式之限制，合
    先敘明。
貳、實體事項：
一、認定事實所憑之證據及理由：
　　上開犯罪事實業據被告於警詢、偵訊中為部分供述，並於準
    備及審理程序中坦承不諱（警卷三第第85頁至第97頁，他字
    卷第143 頁至第147 頁，訴字卷第198 頁、第204 頁至第20
    5 頁、第215 頁至第216 頁），核與證人即告訴人甲○○、證
    人即被害人庚○○、證人即同案被告戊○○、乙○○、曾寶進、證
    人蘇錦治、證人即被告之配偶郭佩青、證人即不知情於案發
    期間前往「桂花村汽車旅館」、「湖美時尚汽車旅館」等處
    之戊○○、曾寶進之友人楊家豪、王苡婕、邱家良、楊森原、
    黃郁婷等人於警詢、偵訊中之證述情節大致相符（警卷一第
    11頁至第15頁、第19頁至第23頁，警卷二第49頁至第52頁、
    第69頁至第73頁、第75頁至第81頁，警卷三第3 頁至第19頁
    、第39頁至第50頁、第127 頁至第134 頁、第157 頁至第16
    4 頁、第247 頁至第251 頁，他字卷第21頁至第33頁、第43
    頁至第50頁、第55頁至第69頁、第81頁至第85頁、第89頁至
    第99頁、第113 頁至第121 頁、第139 頁至第142 頁、第15
    1 頁至第158 頁、第161 頁至第166 頁，偵卷一第29頁至第
    31頁、第223 頁至第230 頁、第241 頁至第246 頁、第251 
    頁至第254 頁、第257 頁至第260 頁、第263 頁至第267 頁
    ，偵卷三第55頁至第63頁、第73頁至第81頁、第105 頁至第
    115 頁、第189 頁至第197 頁），並有自願受搜索同意書1 
    份、本院110 年聲搜字1177號搜索票、臺南市政府警察局第
    五分局偵查隊搜索扣押筆錄、扣押物品目錄表各2 份、甲○○
    之奇美醫療財團法人奇美醫院診斷證明書、庚○○簽立之110 
    年7 月5 日、110 年7 月15日本票及借據、「欣悅商旅」、
    「桂花村汽旅館」、「湖美時尚汽車旅館」時序表、車牌號
    碼000-0000號自用小客車、MZG-9918號普通重型機車之路口
    監視器影像翻拍照片暨車辨資料各1 份、路口監視器截圖15
    張、「桂花村汽車旅館」監視器截圖21張、110 年9 月19日
    入宿資料翻拍照片1 張、「湖美時尚汽車旅館」監視器截圖
    6 張、帳單明細翻拍照片2 張、「均英商旅」監視器截圖13
    張、「欣悅旅館」303 號房外之監視器截圖7 張、110 年9
    月18日至22日住客資料翻拍照片5 張在卷可稽（警卷一第31
    頁至第41頁、第45頁至第47頁，警卷二第7 頁至第15頁、第
    91頁至第117 頁、第349 頁至第400 頁、第443 頁至第450 
    頁，警卷三第23頁至第31頁、第67頁至第70頁、第167 頁至
    第168 頁、第170 頁上方、第187 頁至第188 頁、第243 頁
    、第245 頁、第261 頁至第263 頁、第371 頁上方），足認
    被告上開任意性之自白與事實相符，應可採信。本件事證明
    確，被告犯行洵堪認定，應予依法論科。
二、論罪科刑：
　㈠按刑法第302 條第1 項所謂「私行拘禁」係指無正當理由而
    拘束他人自由，使其停處於特定空間場所而難以任意離去之
    行為，例如鎖禁於屋內；而以「其他非法方法剝奪人之行動
    自由」者，係指施以拘禁以外之其他不法方法，客觀上足以
    侵害或限制他人基於自由意志之決定，而欲離去特定處所之
    行動自由可能者，例如強押他人前往特定處所等。次按刑法
    第302 條第1 項之罪所稱之非法方法，已包括強暴、脅迫或
    恐嚇等一切不法手段在內。因之，如以非法方法剝奪他人行
    動自由行為繼續中，再對被害人施加恐嚇，或以恐嚇之手段
    迫使被害人行無義務之事，其恐嚇、強制之行為，仍屬於以
    非法方法剝奪行動自由之部分行為，應僅論以刑法第302 條
    第1 項之罪，無另成立同法第304 條或第305 條之罪之餘地
    ，最高法院89 年度台上字第780 號判決意旨可資參照。再
    按繼續犯，係指行為人以單一犯罪之意思及行為，持續侵害
    同一法益，在法益侵害狀態未除去前，該犯罪行為仍繼續進
    行，縱有數個繼續實行之行為（例如私行拘禁罪，其間多次
    更換被害人拘禁場所），考量其違法內涵之一體性，在法律
    評價上仍應視為單一行為，僅論以一罪，最高法院108 年度
    台上字第676 號判決意旨亦可參照。
　㈡經查，本件被告與戊○○、乙○○、曾寶進、丁○○等人共同將庚○○、甲○○2 人帶往「欣悅商旅」306 號房、「桂花村汽車旅
    館」101 號房、曾文溪河畔邊、「全家便利超商台江店」前
    、「湖美時尚汽車旅館」609 號房、「均英商旅」、「欣悅
    商旅」303 號房等處，其中於入住各家旅館期間，係使庚○○
    、甲○○2 人停處房間內之特定空間場所，難以任意離去，揆
    諸前揭說明，已該當「私行拘禁」之要件；其餘強行將庚○○
    、甲○○2 人帶往其他特定處所之行為，則屬以「其他非法方
    法剝奪人之行動自由」，而被告等人既係以單一犯罪之意思
    聯絡，持續侵害庚○○、甲○○2 人之同一行動自由法益，縱其
    間帶同其等四處行動、數度更換拘禁場所，仍應視為單一行
    為，僅論以一罪，並應依情節較為嚴重之私行拘禁罪處斷。
　㈢是核被告所為，係犯刑法第302 條第1 項之私行拘禁罪。被
    告於私行拘禁之行為繼續中，基於協助戊○○向庚○○催討債務
    之目的，依戊○○之指示購買空白本票到場，供戊○○強命庚○○
    簽立面額10萬元之本票（票載發票日：110 年7 月5 日，票
    號：399552號）及借據（日期：110 年7 月5 日，內載借款
    金額為5 萬元）各1 張，依前揭最高法院判決意旨，被告此
    部分與戊○○共同迫使庚○○行無義務之事，應係其等私行拘禁
    之部分行為，不另論罪。被告就上開犯行，與戊○○、乙○○、
    曾寶進、丁○○等人間，有犯意聯絡及行為分擔，應論以共同
    正犯。
　㈣爰以行為人之責任為基礎，審酌被告因戊○○與庚○○、甲○○2 
    人有所糾紛，竟與戊○○、乙○○、曾寶進、丁○○等人一同對庚○○、甲○○2 人施以拘禁而限制其等之行動自由，由被告負責
    依戊○○之指示，駕車搭載庚○○、甲○○2 人四處行動、數度更
    換拘禁場所，及購買空白本票到場，供戊○○強命庚○○簽立本
    票、借據而行無義務之事，侵害庚○○、甲○○2 人基於自由意
    志決定離去之行動自由可能，且剝奪其等行動自由之時間分
    別長達1 日、4 日有餘，對他人之人身及行動自由法益均欠
    缺尊重，所為實屬不該。又被告前於107 年至109 年間，因
    違反毒品危害防制條例案件，經法院論罪科刑並定應執行有
    期徒刑1 年2 月確定，於109  年6 月29日執行完畢（後接
    續執行另案有期徒刑4 年6 月）之紀錄（關於是否構成累犯
    之事實及應加重其刑之事項，未據檢察官主張並具體指出證
    明之方法，依最高法院110 年度台上大字第5660號裁定意旨
    ，仍得列為科刑審酌事項），有臺灣高等法院被告前案紀錄
    表1 份在卷可參（訴字卷第225 頁至第244 頁），素行非佳
    。惟念本件係因戊○○與庚○○、甲○○2 人間之糾紛而起，被告
    與庚○○、甲○○2 人並無其他糾紛，僅係依戊○○之指示行事，
    犯後於偵查中已大致坦承其客觀參與之行為，於本院並就全
    部犯行坦承不諱，且與甲○○達成調解，如依約於111 年11月
    5 日前給付甲○○5,000 元，甲○○即願加以原諒及同意從輕量
    刑等情，有本院111 年度南司刑移調字第795 號調解筆錄1 
    份在卷可參（訴字卷第273 頁），兼衡其於審理中自承為國
    中畢業之智識程度，已婚、育有2 子（均尚未成年），入監
    前從事健身器材技術員工作，每月收入約2 萬4,000 元至3 
    萬元，並與配偶、兒子及父母同住之家庭生活及經濟狀況（
    訴字卷第217 頁）等一切情狀，量處如主文所示之刑，並諭
    知如易科罰金之折算標準。
三、不予宣告沒收之說明：
　　被告於審理中供稱：本件我在「全家便利超商台江店」前，
    向蘇錦治收取之現金4 萬5,000 元，已全數交給戊○○，此外
    我均沒有取得其他金錢報酬等語（訴字卷第215 頁至第216 
    頁），卷內復無其他證據足證被告有因本件犯行獲有犯罪所
    得，尚無從依法宣告沒收，附此敘明。
據上論斷，依刑事訴訟法第273 條之1 第1 項、第299 條第1 項
前段，刑法第28條、第302 條第1 項、第41條第1 項前段，刑法
施行法第1 條之1 第1 項，判決如主文。
本案經檢察官黃銘瑩提起公訴，檢察官丙○○到庭執行職務。
中　　華　　民　　國　　111 　年　　10　　月　　25　　日
                  刑事第四庭  法  官  陳品謙
以上正本證明與原本無異。
如不服本判決應於收受本判決後20日內向本院提出上訴書狀，並
應敘述具體理由。其未敘述上訴理由者，應於上訴期間屆滿後20
日內向本院補提理由書狀（均須按他造當事人之人數附繕本）「
切勿逕送上級法院」。 
　　　　　　　　　　　　　　　書記官  趙建舜
中　　華　　民　　國　　111 　年　　10　　月　　25　　日

附錄本案論罪科刑法條：
中華民國刑法第302 條第1 項
私行拘禁或以其他非法方法，剝奪人之行動自由者，處5 年以下
有期徒刑、拘役或9,000 元以下罰金。

附錄卷宗目錄對照情形：
編號 卷證簡稱 原卷名稱 1 警卷一 臺南市政府警察局第五分局南市警五偵宇第0000000000號卷 2 警卷二 臺南市政府警察局第五分局南市警五偵字第1100522370號卷 3 警卷三 臺南市政府警察局第五分局南市警五偵宇第0000000000號卷 4 他字卷 臺灣臺南地方檢察署110 年度他字第5141號卷 5 偵卷一 臺灣臺南地方檢察署110 年度偵字第20473 號卷 6 偵卷二 臺灣臺南地方檢察署110 年度偵字第23749 號卷 7 偵卷三 臺灣臺南地方檢察署110 年度偵字第23932 號卷 8 偵卷四 臺灣臺南地方檢察署111 年度偵字第14080 號卷 9 訴字卷 臺灣臺南地方法院111 年度訴字第959 號卷